最　高　行　政　法　院　裁　定
　　　　　　　　　　　　　　　　　　 96年度裁字第01772號
抗　告　人　甲○○
上列抗告人有關保險事務事件，對於中華民國96年1月9日臺北高
等行政法院95年度訴字第3434號裁定提起抗告，本院裁定如下︰
　　主  文
抗告駁回。
抗告訴訟費用由抗告人負擔。
　　理  由
一、抗告人為國立花蓮教育大學（下稱花蓮大學）學生，於民國
    （下同）94年11月17日車禍受傷，向國泰人壽保險股份有限
    公司（下稱國泰人壽公司）申請學生團體理賠，該公司以抗
    告人提出之醫療收據為副本，非正本拒絕理賠，抗告人除提
    起民事訴訟外，並以花蓮大學行政人員，未積極提供協助，
    明顯失職，該校與國泰人壽公司所訂保險契約不利學生申請
    理賠等，向該校學生申訴評議委員會提出申訴，建議：1.相
    關失職人員應予行政處分。2.保險契約第20條應改為醫療收
    據正本或副本皆可申請理賠。3.學生有保險方面問題時，學
    校應主動提供協助。經該校學生申訴評議委員會95年6月14
    日第3次會議決議（95年6月28日花教大學訴字第0950002222
    號函發文）：「申訴書建議第1項無理由，應予駁回。申訴
    書第2、3項攸關林生及全體學生權益，應予受理並請學校採
    取必要行政措施，以維學生權益。」。抗告人不服，提起訴
    願，經教育部95年9月1日台訴字第0950119681A號訴願決定
    不受理。抗告人遂以教育部為被告，訴請撤銷上開訴願決定
    。
二、原審以：依司法院釋字第382號解釋意旨：「各級學校依有
    關學籍規則或懲處規定，對學生所為退學或類此之處分行為
    ，足以改變其學生身分並損及其受教育之機會，自屬對人民
    憲法上受教育之權利有重大影響，此種處分行為應為訴願法
    及行政訴訟法上之行政處分。受處分之學生於用盡校內申訴
    途徑，未獲救濟者，自得依法提起訴願及行政訴訟。」學生
    對學校所為退學或類此之處分行為，以足以改變其學生身分
    並損及其受教育之機會者為限，始得對之提起行政爭訟。反
    之，若學校對學生所為其他措施，未影響學生之身分，自無
    許其提起行政爭訟之餘地。本件抗告人係因學生團體保險事
    件，不服該校學生申訴評議決定而提起訴願及行政訴訟，揆
    諸上開說明，抗告人之請求，顯非本院審理範圍，其情形復
    屬不得補正者，自不得提起行政訴訟，以資救濟。從而，本
    件起訴於法未合等由，而依行政訴訟法第107條第1項第1款
    規定，裁定駁回抗告人之訴。
三、本院按：行政訴訟法第24條規定：「經訴願程序之行政訴訟
    ，其被告為左列機關：一、駁回訴願時之原處分機關。二、
    撤銷或變更原處分或決定時，為最後撤銷或變更之機關。」
    本件訴願決定不受理，並非撤銷或變更原處分，抗告人以訴
    願機關教育部為被告即有不合，合先指明。次按提起行政訴
    訟法第4條撤銷之訴，以因行政處分致損害其權利或法律上
    之利益者為限。依同法第5條規定提起課予義務訴訟者，須
    其有依法申請之權，其申請經駁回或行政機關未於法令所定
    期間作為，方得提起。本件抗告人不服花蓮大學之申訴評議
    決定提起行政訴訟（起訴狀表明為請求撤銷原處分）。查該
    決定除申訴第1項部分駁回外，其餘則依申訴請求決定，依
    申訴請求決定部分（即申訴第2、3項部分）於抗告人顯無不
    利，自不得提起撤銷訴訟或課予義務訴訟。而申訴第1項，
    抗告人係請求對花蓮大學行政人員為行政處分（懲處），該
    校申訴決定駁回請求，即拒絕懲處，於抗告人難謂有何權利
    或法律上之利益受損害，且抗告人亦無請求懲處學校人員之
    法令上權利，揆諸前開說明，自不得就此部分提起撤銷訴訟
    或課予義務訴訟。況審酌抗告人申訴內容，均係關於學校內
    部措施問題，對抗告人之學生身分無何影響，依前開司法院
    釋字第382號解釋意旨，尚不許提起行政訴訟。抗告人提起
    行政訴訟，難謂合法，應依行政訴訟法第107條第1項第10款
    裁定駁回。原審援引行政訴訟法第107條第1項第1款駁回，
    固未盡妥適，惟結論並無二致，仍應予維持。抗告人猶執陳
    詞，主張應得提起行政訴訟云云，洵無可採。其抗告為無理
    由，應予駁回。
四、依行政訴訟法第104條、民事訴訟法第95條、第78條，裁定
    如主文。
中　　華　　民　　國　　96　　年　　8　　 月　　9　　 日
                  第一庭審判長法  官　高　啟　燦
                              法  官  黃　璽　君
                              法  官　廖　宏　明
                              法  官　楊　惠　欽
                              法  官　林　樹　埔
以  上  正  本  證  明  與  原  本  無  異
中　　華　　民　　國　　96　　年　　8　　 月　　10　　日
　　　　　　　　　　　　　　　書記官　邱　彰　德
